臺灣新北地方法院刑事判決
111年度審金訴字第233號
公  訴  人  臺灣新北地方檢察署檢察官
被      告  黃加儒



上列被告因違反洗錢防制法等案件，經檢察官提起公訴（111年
度偵字第35135號），被告於本院準備程序進行中就被訴事實為
有罪之陳述，經本院合議庭裁定由受命法官獨任進行簡式審判程
序，判決如下：
    主  文
黃加儒犯三人以上共同詐欺取財罪，處有期徒刑捌月。
    事  實
一、黃加儒於民國111年2月間加入真實姓名年籍不詳、Telegram
    通訊軟體暱稱「小偉」（下稱「小偉」）之成年人及其所屬
    之詐欺集團（下稱本案詐欺集團），約定以每月新臺幣（下
    同）3萬5千元加上抽成做為報酬，擔任持金融卡提領贓款工
    作之車手。黃加儒與「小偉」及本案詐欺集團成年成員共同
    意圖為自己不法之所有，基於三人以上共同詐欺取財及洗錢
    之犯意聯絡，由本案詐欺集團不詳成年成員於111年2月23日
    至同年月24日，假冒黃水力外甥林德成之名義致電黃水力，
    向其佯稱：亟需資金30萬元周轉，尚差16萬元云云，致黃水
    力陷於錯誤，乃於111年2月24日13時20分許前往嘉義縣民雄
    鄉農會菁埔分部，臨櫃匯款16萬元至劉淑芬（所涉詐欺取財
    及違反洗錢防制法等罪嫌，業經臺灣苗栗地方法院111年度
    苗金簡字第165號刑事簡易判決在案）所申辦之合作金庫銀
    行帳號0000000000000號帳戶（下稱本案人頭帳戶）內，其
    後黃加儒即依「小偉」指示，先前往指定地點向本案詐欺集
    團某成員拿取本案人頭帳戶金融卡及密碼，再於附表所示提
    領時間，在附表所示提領地點之自動櫃員機，接續提領如附
    表「提領金額」欄所示之款項，再於提領地點附近暗巷內，
    將所提領之款項交付予該成員，以此方式製造金流斷點，而
    共同掩飾、隱匿上開犯罪所得之去向。嗣黃水力發覺受騙報
    警處理，經警調閱監視器錄影畫面進行比對，始循線查悉上
    情。
二、案經黃水力訴由新北市政府警察局樹林分局報告臺灣新北地
    方檢察署檢察官偵查起訴。
    理  由
壹、程序方面：
    本件被告黃加儒所犯係死刑、無期徒刑、最輕本刑為3年以
    上有期徒刑以外之罪，其於準備程序中就被訴事實為有罪之
    陳述，經法官告知簡式審判程序之旨，並聽取公訴人及被告
    之意見後，依刑事訴訟法第273條之1第1項規定，由本院合
    議庭裁定由受命法官獨任進行簡式審判程序，且依刑事訴訟
    法第273條之2及第159條第2項規定，不適用傳聞法則有關限
    制證據能力之相關規定，合先敘明。
貳、實體方面：
一、上揭犯罪事實，業據被告黃加儒於本院準備程序及審理時均
    坦承不諱，核與證人即告訴人黃水力於警詢中之證述相符，
    並有提領資料明細表1紙、自動櫃員機監視器錄影畫面截圖
    照片8張、道路監視器錄影畫面截圖照片15張、全家便利商
    店樹林德園店監視器錄影畫面截圖照片3張、統一超商慶斌
    門市監視器錄影畫面截圖照片3張、被告遭拘提時穿戴之衣
    物、鞋子照片5張、嘉義縣民雄鄉農會匯款回條1紙、合作金
    庫商業銀行苗栗分行111年5月16日合金苗總字第1110000259
    號函附之本案人頭帳戶新開戶建檔登錄單、歷史交易明細查
    詢結果各1份在卷可稽（見偵查卷第7至16、20、30至32頁）
    ，足認被告之自白與事實相符，洵堪採為認定事實之依據。
    本案事證明確，被告犯行堪以認定，應依法論科。
二、論罪科刑：
　㈠被告與本案詐欺集團成員分工合作，由本案詐欺集團不詳成
    員對告訴人施行詐術，待告訴人上當受騙匯款後，再由被告
     依「小偉」指示向本案詐欺集團某成員拿取本案人頭帳戶
    金融卡，持以提領款項後轉交該成員，彼此分工，足認其與
    「小偉」及本案詐欺集團其他成年成員間，係在合同意思範
    圍內，各自分擔犯罪行為之一部，並相互利用他人之行為，
    以達遂行犯罪之目的，是被告自應就所參與犯行，對於全部
    所發生之結果，共同負責。而被告提領詐騙款項後，再將之
    轉交本案詐欺集團其他成員，其所為使贓款迂迴層轉，切斷
    不法所得與犯罪者之關聯性，阻礙金流透明、製造金流斷點
    ，致贓款難以追查，自該當於洗錢行為無訛。
　㈡是核被告所為，係犯刑法第339條之4第1項第2款之三人以上
    共同詐欺取財罪及洗錢防制法第14條第1項之一般洗錢罪。
　㈢被告與「小偉」及本案詐欺集團其他不詳成年成員，就上揭
    犯行間，有犯意聯絡及行為分擔，皆為共同正犯。
  ㈣被告上開三人以上共同詐欺取財及洗錢之行為，具有局部之
    同一性，應認係以一行為同時觸犯上開三人以上共同詐欺取
    財罪及一般洗錢罪2罪，為想像競合犯，應依刑法第55條規
    定，從一重之三人以上共同詐欺取財罪論處。
　㈤按犯罪情狀顯可憫恕，即認科以最低刑度仍嫌過重者，得酌
    量減輕其刑，刑法第59條定有明文。所謂犯罪情狀顯可憫恕
    ，應就犯罪一切情狀，予以全盤考量，審酌其犯罪有無可憫
    恕之事由，即有無特殊之原因與環境，在客觀上足以引起一
    般同情，以及宣告法定低度刑，是否猶嫌過重等等，以為判
    斷；且刑法第59條所謂「犯罪之情狀」顯可憫恕，與刑法第
    57條所稱之審酌「一切情狀」，二者並非屬截然不同之範圍
    ，於裁判上酌量減輕其刑時，本應就犯罪一切情狀（包括刑
    法第57條所列舉之10款事項），予以全盤考量，審酌其犯罪
    有無可憫恕之事由，以為判斷，故適用第59條酌量減輕其刑
    時，並不排除第57條所列舉10款事由之審酌（最高法院51年
    台上字第899號判例、70年度第6次刑事庭會議決議、95年度
    台上字第6157號、101年度台上字第5393號判決意旨參照）
    。又刑法第339條之4之加重詐欺罪之法定刑為「1年以上7年
    以下有期徒刑」，然同為犯加重詐欺罪者，其原因動機不一
    ，犯罪情節亦未必盡同，造成危害社會之程度自屬有異，法
    律科處此類犯罪，所設之法定最低本刑卻屬相同，且縱量處
    最低法定刑，仍無從依法易科罰金或易服社會勞動，刑責不
    可謂不重，容有針對個案情節予以舒嚴緩峻之必要。查，被
    告上開犯行造成告訴人蒙受損失，固有不該，惟考量其於本
    院審理時業已坦承犯行，復與告訴人達成調解，願分期賠償
    告訴人損失，可認其有悔過補償之心，又其犯罪情節亦非召
    集成員、策畫詐騙內容使告訴人陷於錯誤之核心成員可等同
    併論。是依被告犯罪之具體情狀，確屬情輕法重，縱宣告法
    定最低度之刑，猶嫌過重，爰依刑法第59條之規定，就其所
    犯上開犯行，酌量減輕其刑。
　㈥又按犯洗錢防制法第14條之罪，在偵查或審判中自白者，減
    輕其刑，洗錢防制法第16條第2項定有明文。次按想像競合
    犯之處斷刑，本質上係「刑之合併」。其所謂從一重處斷，
    乃將想像競合犯組成之評價上數罪，合併為科刑一罪，其所
    對應之刑罰，亦合併其評價上數罪之數法定刑，而為一個處
    斷刑。易言之，想像競合犯侵害數法益者皆成立犯罪，論罪
    時必須輕、重罪併舉論述，同時宣告所犯各罪名，包括各罪
    有無加重、減免其刑之情形，亦應說明論列，量刑時併衡酌
    輕罪部分量刑事由，評價始為充足，然後依刑法第55條前段
    規定「從一重處斷」，非謂對於其餘各罪可置而不論。因此
    ，法院決定處斷刑時，雖以其中最重罪名之法定刑，做為裁
    量之準據，惟於裁量其輕重時，仍應將輕罪合併評價在內（
    最高法院108年度台上字第4405、4408號判決意旨參照）。
    經查，被告就其領取贓款及將款項交付予詐欺集團成員，進
    而掩飾犯罪所得去向與所在等事實，於本院審理時供述詳實
    ，業如前述，堪認被告於審判中對所犯一般洗錢罪坦承犯行
    ，本應依洗錢防制法第16條第2項之規定減輕其刑，雖因想
    像競合犯之關係而從一重之三人以上共同詐欺取財罪處斷，
    上開輕罪之減輕其刑事由未形成處斷刑之外部性界限，然依
    前揭說明，仍應於依刑法第57條之規定量刑時，併予衡酌此
    部分減刑事由。
　㈦爰審酌被告正值青壯，四肢健全、智識正常，卻不思循正途
    獲取財物，竟為圖一己私利，加入本案詐欺集團參與協力分
    工，以上開方式遂行渠等詐欺行為，貪圖分贓，惡性非輕，
    而被告於本案詐欺集團中擔任車手，雖非直接對告訴人施行
    詐術騙取財物，然被告之角色除供詐騙集團成員遂行詐欺取
    財之行為外，亦同時增加檢警查緝及告訴人求償之困難，危
    害社會秩序不輕，惟念其犯後坦承犯行，核與洗錢防制法第
    16條第2項減輕其刑規定相符，並於本院審理時與告訴人達
    成調解，願分期賠償告訴人部分損失而取得告訴人之諒解，
    此有本院調解筆錄1份存卷可考，並兼衡其素行、分工情形
    、參與程度、告訴人所受損失，及其自陳大學畢業之智識程
    度、目前從事送貨及技術員工作、需扶養祖母之生活狀況等
    一切情狀，量處如主文所示之刑，以資懲儆。
三、不予沒收之說明：　　
　㈠按犯罪所得，屬於犯罪行為人者，沒收之，刑法第38條之1第
    1項前段定有明文。查，被告供稱未因本案取得任何金錢，
    卷內復無證據可認被告實際上獲有報酬，難認其有犯罪所得
    ，自無從宣告沒收。
  ㈡至於洗錢防制法第18條第1項前段規定「犯第14條之罪，其所
    移轉、變更、掩飾、隱匿、收受、取得、持有、使用之財物
    或財產上利益，沒收之」，然該洗錢行為之標的是否限於行
    為人者始得宣告沒收，法無明文，實務上一向認為倘法條並
    未規定「不問屬於犯罪行為人與否均沒收」時，自仍以屬於
    被告所有者為限，始應予沒收。本案告訴人遭詐騙匯入本案
    人頭帳戶之款項，其中15萬元部分經被告提領後已上繳本案
    詐欺集團其他成員，非屬被告所有，亦非在被告實際掌控中
    ，被告就所隱匿之財物不具所有權及事實上處分權，自無從
    對被告宣告沒收。　
據上論斷，應依刑事訴訟法第273條之1第1項、第299條第1項前
段，洗錢防制法第14條第1項，刑法第11條前段、第28條、第339
條之4第1項第2款、第55條、第59條，刑法施行法第1條之1第1項
，判決如主文。
本案經檢察官王江濱提起公訴，經檢察官高智美到庭執行職務。
中　　華　　民　　國　　111 　年　　12　　月　　21　　日
                  刑事第二十五庭  法  官      曾淑娟
上列正本證明與原本無異。
如不服本判決，應於判決送達後20日內敘明上訴理由，向本院提
出上訴狀（應附繕本），上訴於臺灣高等法院。其未敘述上訴理
由者，應於上訴期間屆滿後20日內向本院補提理由書「切勿逕送
上級法院」。
                                  書記官       王若安
中　　華　　民　　國　　111 　年　　12　　月　　22　　日
附錄本案論罪科刑法條全文：
洗錢防制法第14條
有第2條各款所列洗錢行為者，處7年以下有期徒刑，併科新臺幣
5百萬元以下罰金。
前項之未遂犯罰之。
前二項情形，不得科以超過其特定犯罪所定最重本刑之刑。
　
中華民國刑法第339條之4
犯第339條詐欺罪而有下列情形之一者，處1年以上7年以下有期
徒刑，得併科1百萬元以下罰金：
一、冒用政府機關或公務員名義犯之。
二、三人以上共同犯之。
三、以廣播電視、電子通訊、網際網路或其他媒體等傳播工具，
    對公眾散布而犯之。
前項之未遂犯罰之。

附表
提領帳戶 提領時間 提領金額（新臺幣） 提領地點 劉淑芬合作金庫銀行帳號0000000000000號帳戶 111年2月24日14時24分許 2萬元 新北市○○區○○街000號全家便利商店樹林德園店  111年2月24日14時25分許 2萬元   111年2月24日14時26分許 2萬元   111年2月24日14時27分許 2萬元   111年2月24日14時30分許 2萬元 新北市○○區○○街00巷0號統一超商慶斌門市  111年2月24日14時31分許 2萬元   111年2月24日14時32分許 2萬元   111年2月24日14時33分許 1萬元